臺灣臺北地方法院民事判決　　　　　　　99年度訴字第4864號
原　　　告　胡建國
訴訟代理人　蕭玉杉律師
被　　　告　東昇不動產投資開發顧問股份有限公司
法定代理人　洪寶華
上列當事人間請求損害賠償事件，經本院於中華民國100年3月1
日言詞辯論終結，判決如下：
    主  文
原告之訴及假執行之聲請均駁回。
訴訟費用由原告負擔。
    事實及理由
一、原告起訴主張：原告於民國97年6月2日及同年月20日與被告
    簽訂委託標購法院拍賣不動產契約書（下稱系爭委託標購契
    約），約定就臺灣板橋地方法院民事執行處96年度民執松字
    第15324號公告拍賣坐落於新北市○○區○○段594、594-1
    、5 94-2地號土地、權利範圍均為10萬分之34，及其上門牌
    號碼新北市○○區○○路188號16樓之3之房屋（下稱系爭房
    地）等不動產標的，由被告提供(一)法院公告資訊與標的不動
    產相關資料之提供與說明；(二)區域法拍屋市場行情之分析評
    估；(三)標購各項階段業務之執行；(四)協助法院拍賣現場投標
    作業；(五)協助繳交尾款和貸款以及取得權利移轉證明書；(六)
    協助辦理不動產產權移轉登記，並於完成產權登記後3個月
    內完成交屋等服務內容，並由原告給付報酬新臺幣（下同）
    8萬元。嗣原告於97年6月20日以2,838,888元得標買受系爭
    房地，並於97年7月7日取得臺灣板橋地方法院所核發之不動
    產權利移轉證書。原告於99年2月2日與訴外人傅思惟簽訂系
    爭土地及房屋之不動產買賣契約書，約定以34 0萬元出售予
    傅思惟。詎系爭房屋前因承租人李欣蓉於94年9月13日在該
    屋內燒炭自殺身亡，傅思惟並以系爭房屋屬兇宅為由要求解
    除契約，嗣經原告向新北市中和第一分局查詢後確認系爭房
    屋確屬凶宅，僅得於99年2月9日與傅思惟解除系爭房地買賣
    契約，並降價出售，而於99年5月9日與訴外人吳國龍就系爭
    房地簽訂不動產買賣契約書，約定以285萬元出售予吳國龍
    。依系爭委託標購契約，兩造間存有委任契約關係，而系爭
    委託標購契約內載明承辦人係訴外人莫與方，為被告之使用
    人，依民法第224條前段之規定其就本件委任事務之處理，
    係屬被告之使用人無疑。而被告受有報酬，就委任事務之處
    理應以善良管理人之注意為之，詎被告未提供系爭土地及房
    屋係屬兇宅之資訊予原告，其處理委任事務，顯有過失甚明
    。準此，系爭房屋若非兇宅，本得以340萬元售出，然因其
    屬兇宅最終僅得以285萬元售出，致原告受有55萬元之損害
    ，依法被告自應負賠償之責。爰依民法第544條規定提起本
    件訴訟等情。並聲明：(一)被告應給付原告55萬元，及自起訴
    狀繕本送達翌日起至清償日止，按年息5%計算之利息。(二)願
    供擔保聲請宣告假執行。
二、被告則以：系爭房屋於97年6月20日拍定至今已過2年多，早
    已逾越時效期間。再被告前已向系爭房屋大樓管理員、左右
    鄰居查詢及網路查詢後，均得到系爭房屋非屬凶宅之結果，
    足見被告已盡善良管理人注意義務，且法院就拍賣標的物除
    非有另外公告，否則不負物之瑕疵擔保責任，故購買法拍屋
    本存有一定風險，應買人理應承擔該風險。況政府至今僅公
    告海砂屋及輻射屋部分，至於凶宅則未公開查詢。再者，是
    否屬凶宅亦因人而異，又原告出售價與拍定價相差不大，且
    其出售系爭房屋前亦已收取租金，自無損失可言。至於，原
    告稱因系爭房屋屬凶宅，祇得以285萬元出售云云，然系爭
    房屋目前行情仍有488萬元，非如原告所述等語，資為抗辯
    。並聲明：原告之訴及其假執行之聲請均駁回。
三、兩造不爭執事項
(一)原告於97年6月2日與被告簽訂系爭委託標購契約，並於97年
    6月20日與被告簽訂系爭房地之委託標購契約（原證一，本
    院卷第9至10頁）。
(二)原告於97年6月20日以2,838,888元得標坐落於新北市○○區
    ○○段594、594-1、594-2地號土地、權利範圍均為10萬分
    之34，及其上門牌號碼新北市○○區○○路188號16樓之3之
    房屋，並於97年7月7日取得臺灣板橋地方法院所核發之不動
    產權利移轉證書。（原證三、本院卷第13至14頁並經本院調
    取臺灣板橋地方法院96年度執字第15324號卷宗核閱）
(三)原告於97年9月2日給付予被告37,000元之本件代辦標購法拍
    屋服務費。（原證二，本院卷第12頁）
(四)原告於99年2月2日與傅思就系爭土地及房屋簽訂不動產買賣
    契約書，約定以340萬元出售予傅思惟（原證四，本院卷第
    17至44頁）。雙方嗣於99年2月9日解除契約（原證五，本院
    卷第45頁）。
(五)原告於99年5月9日與吳國龍就系爭土地及房屋簽訂不動產買
    賣契約書，約定以285萬元出售予吳國龍。（原證六，本院
    卷第47至60頁）
四、得心證之理由：
    原告主張兩造簽訂系爭委託標購契約，約定由被告就本院民
    事執行處96年度執字第15324號清償債務強制執行事件所拍
    賣之系爭房地參與競標，原告業已得標並給付被告報酬，詎
    料系爭房地係屬凶宅，被告並未盡善良管理人之注意而提供
    該凶宅資訊，致原告得系爭房地，受有損害等語，為被告所
    否認，並以前詞置辯，則原告之請求是否有據？析述如下：
(一)按稱委任者，謂當事人約定，一方委託他方處理事務，他方
    允為處理之契約；受任人處理委任事務，應依委任人之指示
    ，並與處理自己事務為同一之注意，其受有報酬者，應以善
    良管理人之注意為之；受任人因處理委任事務有過失，或因
    逾越權限之行為所生之損害，對於委任人應負賠償之責。民
    法第528、535、544條分別訂有明文。經查，兩造並不爭執
    曾於97年6月2日、97年6月20日與就系爭房地簽訂委託標購
    契約，並約定於標得系爭房地後，原告應給付被告服務費用
    ，是兩造所簽訂者屬委任契約，應堪認定，故被告自應本於
    善良管理人之注意義務，代原告標買系爭房地。
(二)又被告其是否善盡善良管理人之注意義務之判斷標準為何?
    依系爭委託標購契約書所約定之被告服務內容包括：(一)法院
    公告資訊與標的不動產相關資料之提供與說明；(二)區域法拍
    屋市場行情之分析評估；(三)標購各項階段業務之執行；(四)協
    助法院拍賣現場投標作業；(五)協助繳交尾款和貸款以及取得
    權利移轉證明書；(六)協助辦理不動產產權移轉登記，並於完
    成產權登記後3個月內完成交屋，是以，本件被告係代原告
    標買法院拍賣之房屋，故就被告應提供資訊部分，於系爭委
    託標購契約僅約定「法院公告資訊與標的不動產相關資料之
    提供與說明」，未如一般不動產買賣，會以「標的物現況說
    明書」為買賣契約之附件，而於標的物現況說明書中並有「
    是否曾經發生非自然身故」之情事欄供買方參考。且被告係
    受委任而代原告標買法院拍賣之房屋，並非如一般之不動產
    仲業者屬區域商圈經營，對於區域內之不動產概況均有深入
    之掌握。復考量現今大眾媒體蓬勃發展，「凶宅」訊息如經
    媒體披露，一般人即得以輕易知悉，至於買賣之標的物是否
    屬凶宅，一般而言應以該凶宅事件是否已為大眾傳播媒體曾
    予揭露，並一經通常查詢方法即可輕易得知，作為被告其是
    否善盡查知義務之判斷標準，始為合理。
(三)查98年11月前受僱於被告之員工並承辦系爭房地標買業務之
    證人莫與方於本院100年3月1日言詞辯論中證稱：「（問：
    你幫客戶標房子流程？）我們會給客戶看基本資料（地址、
    坪數、有無人居住等），如果法院筆錄上有載明是兇宅我們
    會告訴客戶，並詢問客戶是否要購買，如果法院筆錄上沒有
    記載，我們還是會調查一下再告訴客戶。至於本件建物，我
    上兇宅網上查沒有查到，後來大約在2年前原告打電話給我
    說，系爭建物好像是兇宅，但我去兇宅網查詢也查不到。」
    、「（問：契約書服務內容第1點所指為何？）我們會將寬
    頻房訊上的法院公告印影給委託人。」、「（問：是否包含
    兇宅資訊？）如果有的話寬頻房訊也會登出，如果沒有，我
    也會上網查。」、「（問：你有無帶原告去系爭房子現場並
    詢問兇宅事情？）好像有過一次，陪原告去管理員那問過一
    次兇宅的事情。」、「（問：拍賣前你知否原告自己私下去
    系爭房子是否是兇宅？）沒有，是買了以後原告自己去問好
    幾次，原告跟我說他聽說好像是兇宅。」等語，足見縱系爭
    房地為凶宅，被告受原告委任標買系爭房地房地時，已盡善
    良管理人義務為查知。況經臺北市政府警察局中和第一分局
    於100年2月13日至系爭房地查訪駐守警衛即張承崴，其亦稱
    ：印象中系爭房地沒有人自殺情事等語，有該局製作之查訪
    紀錄表在卷可資。由上可知，系爭房屋是否為凶宅之事實，
    應未見諸報端媒體，而派出所、消防局等官方相關訊息，基
    於隱私保護，平常人等無法輕易查詢取得，經原告與被告員
    工莫與方於標買系爭房地前詢問系爭房地之管理員及嗣後經
    警詢問系爭房地之警衛均亦不知悉系爭房地是否為凶宅，故
    系爭房屋是否為凶宅乙節，確屬查證不易。則依上揭意旨所
    述，縱系爭房地為凶宅，而被告未於標買系爭房地向原告告
    知，並非未盡查知義務，自不能認受任人之被告因處理委任
    事務有過失，故原告依與被告間委任關係，請求被告負賠償
    之責，並無所據。
五、綜上所述，被告已受任人之盡善良管理人注意義務，從而，
    原告依民法第544條規定，請求被告負損害賠償責任，並聲
    明：被告應給付原告55萬元，及自起訴狀繕本送達翌日起至
    清償日止，按年息5%計算之利息，並無理由，應予駁回。原
    告之訴既經駁回，其假執行之聲請即失所依據，應併予駁回
    。
六、因本件事證已臻明確，兩造其餘主張陳述及所提之證據，經
    本院斟酌後，認與判決結果不生影響，均毋庸再予論述，附
    此敘明。
七、結論：原告之訴為無理由，依民事訴訟法第78條，判決如主
    文。
中    華    民    國  100    年    3    月    18    日
                  民事第五庭    法  官  羅月君
以上正本係照原本作成
如對本判決上訴，須於判決送達後20日內向本院提出上訴狀。如
委任律師提起上訴者，應一併繳納上訴審裁判費。
中    華    民    國  100    年    3    月    18    日
                                書記官  王文心